【裁判字號】    89,交易,146
【裁判日期】    891023
【裁判案由】    過失致死
【裁判全文】
臺灣臺中地方法院刑事判決                        八十九年度交易字第一四六號
    公  訴  人  臺灣臺中地方法院檢察署檢察官
    被      告  甲○○
    選任辯護人  張良舉
右列被告因過失致死案件，經檢察官提起公訴（八十八年度偵字第七九七四號），本
院判決如左：
    主  文
甲○○無罪。
    理  由
一、公訴意旨略以：甲○○於民國八十八年三月六日凌晨三時二十分許，駕駛車牌號
    碼Ｑ三—六一四三號之自用小客車，因暫時停車後，欲起步由台中市○○路○段
    慢車道往環中路之方向行駛時，應注意前後左右來車，並應讓行進中車輛優先通
    行，而依當時情形，又無不能注意之情形，竟疏於注意，貿然自路邊起步，且竟
    繼續在慢車道上行駛，以致隨後在同向直行而至由劉興平所騎乘之ＯＢＢ—七０
    三號重型機車受到驚嚇，跌落地面，頭部撞入自小客車之左後車輪與檔泥板間，
    並致劉興平頭部外傷、腦挫傷、頸部損傷、胸部挫傷、外傷性休克而死，因認被
    告涉有過失致人於死罪嫌。
二、按犯罪事實應依證據認定之，無證據不得推定其犯罪事實；又不能證明被告犯罪
    者，應諭知無罪之判決，刑事訴訟法第一百五十四條、第三百零一條第一項分別
    定有明文。所謂證據，需適於為被告犯罪事實之證明者，始得採為斷罪資料，如
    未能發現相當證據，或證據不足證明，自不能以推測或擬制之方法，以為裁判基
    礎；又認定不利於被告之事實，應依積極證據，苟積極證據不足為不利於被告事
    實之認定時，即應為有利於被告之認定，更不必有何有利之證據，最高法院四十
    年台上字第八六號、三十年上字第八一六號判例足資參照。
三、公訴意旨認被告涉有過失致死罪嫌，無非以目擊證人戊○○、乙○○之證詞，以
    及道路交通事故調查表、照片、肇事車輛資料、勘驗筆錄、相驗屍體證明書、驗
    斷書附卷可稽，為其主要論據。本院審理時，訊據被告甲○○對於右揭時地與劉
    興平發生車禍致劉興平死亡之事實固坦承不諱，惟堅詞否認有何過失情節，辯稱
    ：伊走崇德路由北往南行，車行至長生巷時，因其夫賴瑩哲要小解乃暫停路邊停
    車，俟其夫小解後進入車內剛欲啟動向前，行駛於外側慢車道，先暫停後欲轉進
    入快車道，伊看後視鏡中有機車之燈光，乃停住要讓機車先行，後來聽到撞擊聲
    音，下車後看到被害人撞到伊車的左後輪內，且肇事時伊車前後輪均停於路邊並
    與路邊平行，足見伊車尚未運轉前進切入快車道，本件車禍係被害人騎機車不慎
    失控自行摔倒發生意外，伊並無過失等語。經查：
（一）依卷附台中市警察局交通事故調查報告表及現場照片顯示，被害人劉興平機車
      倒地後向前衝，遺有刮地痕十七、五公尺，被害人倒在機車更右前之小客車左
      後輪側（人尚靠在輪胎），而被告所駕駛之小客車順向停於路邊，右側距路邊
      各一公尺，車左側距邊白線尚有相當寬度，且機車與小客車相關位置均未發現
      有撞擊痕跡等情以觀，顯見係被害人劉興平駕駛機車失控滑倒，其人則衝入被
      告所駕駛小客車左後車輪之輪蓋內，可以認定。
（二）現場目擊證人丙○○自警訊至偵審中到庭具結證稱：伊開計程車由潭子往臺中
      方向行駛，伊車前方有一部吉普車打左方向燈要前進，機車超過伊車後，伊聽
      到「喀」一聲後，機車滑倒往前塞到吉普車的後輪及檔泥板中；伊能確定吉普
      車正要前進，但並未行駛前行等語。又證人丙○○係案發當時緊接行駛於被告
      汽車之後，被害人劉興平所騎乘之機車係在超越丙○○所駕駛之計程車後始發
      生事故，且證人丙○○於事故發生後停留在現場，並隨到場處理之員警到臺中
      市警察局第五分局四平派出所製作筆錄。是證人丙○○係現場最近之目擊證人
      ，且其目擊位置係在事故發生之正後方，對於事件之經過知之最詳，故證人丙○○之證詞堪以採信。再參酌前開道路交通事故調查報告表所示，本件被告於
      路邊停車及起步，並未違反道路交通安全規則之規定，本件車禍顯係被害人駕
      駛機車未注意車前狀況，煞車失控自行摔倒為肇事因素，被告並無肇事因素，
      可以認定。況本本件經送台灣省台中市區車輛行車事故鑑定委員會鑑定結果，
      亦持相同看法，有鑑定意見書可稽。
（三）證人戊○○雖到庭證稱：當時伊抬頭看見汽車及機車在對面車道，由郊區往市
      區方向行駛，機車似乎是緊急煞車，致機車騎士非起來塞進車子的後檔泥板，
      當時車子行駛在外線車道，機車是行駛在快慢車道的中線，當機車騎士塞進後
      檔泥板時，車子又行進一段距離才停下來云云。證人乙○○亦到庭證稱：伊面
      對著馬路，看到機車前輪有火花出現之後，機車騎士就彈起來掉進車子的後輪
      及檔泥板中，車子仍繼續行駛一段距離才停住云云。惟据現場另一証人黃承璿
      到庭証稱：肇事時伊當天與另一朋友正好向証人戊○○、乙○○之檳榔攤買香
      煙後在外面聊天，聽到對面有很大的撞擊聲，伊抬頭看因安全島有樹木看不到
      發生何事，乙○○也抬頭看說也不知道發生何事，此時戊○○亦從檳榔攤跑出
      來，她說是發生車禍但也不知道是怎樣的車禍等語。是証人戊○○、乙○○上
      開証詞是否實在，已有疑問。且證人戊○○與乙○○案發當時係在對面車道旁
      之檳榔攤內，該檳榔攤隔著安全島，安全島上有種有行道樹，且肇事地點之崇
      德路係屬四線車道，而事故係發生於對面之慢車道上，與檳榔攤有一段相當之
      距離，有卷附肇事現場照片十四張可稽，並經本院勘驗屬實，有勘驗筆錄可按
      。又案發當時為八十八年三月六日凌晨三時二十分許，係屬春季之凌晨，儘管
      崇德路上有夜間照明之路燈，仍難以對整個事件發生之經過看得相當清楚，是
      證人戊○○、乙○○所述要與事實不符，殊不足取。
（四）又被告甲○○駕駛之前開汽車，尚在慢車道上，且與快、慢車道分隔線仍有一
      點七公尺之距離，有臺中市○○○道路交通事故調查報告表一紙附卷可稽，顯
      見被告之汽車仍在慢車道上，尚未左轉進入快車道。又依事故現場照片顯示，
      被害人於現場之狀況係頭顱夾在被告汽車之左後輪與檔泥板間，正面朝上、背
      面及臀部著地。衡諸常情，若被告汽車與被害人碰撞未即刻停車而將被害人拖
      行，勢將造成被害人背部及臀部大規模擦挫傷；若有碾壓被害人之情形，則勢
      必造成頭顱破碎或頸椎斷裂，然臺灣臺中地方法院檢察署檢察官督同法醫師相
      驗屍體，被害人劉興平頭頸部部分受有左眼外側、右顴部、右下顎部、下巴、
      右耳前後擦挫傷，左顏面大面積擦傷，兩眼結膜有出血點，口鼻處有血液流出
      ，嘴唇成瘀血樣；背腰臀部部分則受有左肩胛上部擦挫傷，有相驗屍體驗斷書
      一紙在卷可稽，故被告並未有拖行或碾壓被害人之情形。縱或有之，依當時情
      況亦非其所能注意。是被告所辯與證人丙○○之證詞相符，堪信為真實。至於
      ，告訴人即被害人家屬丁○○陳稱：當時被告擬超車而與被害人騎乘之機車競
      行，在被告之車身將超過被害人之機車時，似與被害人所騎乘之機車發生碰撞
      而致被害人騎乘之機車冒出火花；又被告當時車速極快，否則不會發生車禍當
      時無法馬上停車，仍繼續將被害人拖行十公尺才停車，致腦漿併流，身體多處
      受有傷害而死亡，亦屬個人臆測之詞，殊無可取。綜上所述，本件車禍被告並
      無違反任何道路交通安全規則，被害人純屬駕車失控自行摔倒，再衝入被告小
      客車左後輪蓋內，事出突然非其所能注意，被告辯稱其並無過失，可以採信。
      此外，復查無其他積極證據足資證明被告甲○○有何公訴人所指過失致人於死
      犯行，揆諸上開說明及判例意旨，為昭審慎，自應為被告無罪之諭知。
據上論斷，應依刑事訴訟法第三百零一條第一項判決如主文。
中      華      民      國      八十九      年      十    月  二十三    日
                                      臺灣臺中地方法院交通法庭
                                          法  官  許  金  樹
右正本證明與原本無異。
如不服本判決，應於判決送達後十日內，向本院提出上訴狀。
                                          書記官
中      華      民      國      八十九      年      十    月  二十六    日


司法院資訊處製作；財團法人民間司法改革基金會備份。
